【裁判字號】    97,上訴,1530
【裁判日期】    971103
【裁判案由】    違反毒品危害防制條例
【裁判全文】
臺灣高等法院高雄分院刑事判決        97年度上訴字第1530號
上  訴  人
即  被  告  甲○○
                    現另案於臺灣屏東監獄竹田分監執行中
上列上訴人因違反毒品危害防制條例案件，不服臺灣屏東地方法
院97年度訴字第536 號中華民國97年7 月22日第一審判決（起訴
案號：臺灣高雄地方法院檢察署97年度毒偵緝字第19號），提起
上訴，本院判決如下：
     主  文
上訴駁回。
     事  實
一、甲○○前曾於民國86年間因違反肅清煙毒條例、麻醉藥品管
    理條例、藥事法等案件，經法院判處有期徒刑3 年2 月、1
    年、6 月，應執行有期徒刑4 年6 月，於96年7 月16日執行
    完畢。另其於93年間因施用毒品案件，經法院裁定送觀察、
    勒戒後，認有繼續施用毒品之傾向，再經法院裁定入戒治處
    所施以強制戒治，其後於94年6 月15日強制戒治執行完畢。
    詎其猶不知悛悔，於強制戒治執行完畢釋放後5 年內，復基
    於施用第二級毒品甲基安非他命之犯意，於96年10月8 日21
    時許，在屏東縣屏東市勝豐里謙明巷1 號住處，以將第二級
    毒品甲基安非他命置於錫箔紙上或玻璃球內加熱燒烤，再吸
    食所產生煙霧之方式，施用第二級毒品甲基安非他命1 次。
    旋於同日22時許，在同一處所，另基於施用第一級毒品海洛
    因之犯意，以將第一級毒品海洛因摻在香菸內吸食之方式，
    施用第一級毒品海洛因1 次。嗣於96年10月11日22時20分許
    ，因形跡可疑為警在屏東縣屏東市○○路與公園東路路口盤
    查，因其係施用毒品之保護管束對象，於警方採尿送驗後而
    查悉上情。
二、案經屏東縣警察局屏東分局報請臺灣屏東地方法院檢察署檢
    察官偵查起訴。
     理  由
一、訊據上訴人即被告對於上揭施用第一、二級毒品之犯行，均
    坦承不諱，惟辯稱：我在警察盤查時，即主動坦承有施有毒
    品，警方才帶我回去採尿做筆錄，本件應符合自首減輕規定
    云云。經查：
  (一)被告確於上揭時地施用第一級毒品海洛因及第二級毒品甲基
    安非他命之事實，已據其於警詢、偵查及本院審理時坦承不
    諱，而被告為警所採集之尿液檢體，經送請正修科技大學超
    微量研究科技中心以酵素免疫分析法及氣相層析質譜儀法檢
    驗，結果呈甲基安非他命及嗎啡陽性反應，有該中心檢驗報
    告1 紙在卷足憑，被告確有施用第一級毒品海洛因及第二級
    毒品甲基安非他命之犯行，應堪認定。
  (二)次查，被告先前於93年間因施用毒品案件，經台灣屏東地方
    法院以93年度毒聲字第286 號裁定送觀察、勒戒後，認有繼
    續施用毒品之傾向，再經同院以93年度毒聲字第702 號裁定
    入戒治處所施以強制戒治，其後於94年6 月15日強制戒治執
    行完畢出所等情，有全國施用毒品案件紀錄表及臺灣高等法
    院被告前案紀錄表在卷足憑，是被告於強制戒治執行完畢釋
    放後5 年內，再次施用海洛因及甲基安非他命，亦堪認定。
  (三)按「對於未發覺之罪自首而受裁判者，得減輕其刑。但有特
    別規定者，依其規定」，刑法第62條固有明文。又「刑法第
    62條之所謂發覺，係指有偵查犯罪職權之公務員已知悉犯罪
    事實與犯罪之人而言，而所謂知悉，固不以確知其為犯罪之
    人為必要，但必其犯罪事實，確實存在，且為該管公務員所
    確知，始屬相當。如犯罪事實並不存在而懷疑其已發生，或
    雖已發生，而為該管公務員所不知，僅係推測其已發生而與
    事實巧合，均與已發覺之情形有別」（最高法院75年台上字
    第1634號判例意旨參照）。依證人即本案查獲員警陳英平到
    院證稱：「當時我們巡邏時看到被告被人載時未戴安全帽，
    他就閃到外面去，我們依被告身分證查警用電腦得知他是煙
    毒犯。我問他從7 月出監後有無依規定到分局採尿送驗，他
    說沒有，我才經由他同意採尿送驗。被告係尿液初步檢驗報
    告出來後，才承認施用毒品。被告為警盤查時並無主動坦承
    施用毒品」等情觀之，被告係尿液初步檢驗報告出來後，有
    甲基安非他命及海洛因陽性反應，才承認施用毒品，而該時
    警方已明確知悉被告犯有施用毒品犯行，依上開法律及判例
    規定，本案查獲經過，顯與自首要件不符，是被告所辯為屬
    自首一節，尚難採認。
  (四)綜上所述，被告所辯自首之詞，不足採信，其事證明確，犯
    行堪以認定，應予依法論科。
二、查海洛因為毒品危害防制條例第2 條第2 項第1 款明定之第
    一級毒品；甲基安非他命為同條例第2 條第2 項第2 款明定
    之第二級毒品，均不得持有及施用。核被告所為，係犯該條
    例第10條第1 項之施用第一級毒品罪及同條第2 項之施用第
    二級毒品罪。其施用前持有第一級毒品海洛因及第二級毒品
    甲基安非他命之低度行為，應分別為其施用第一級毒品海洛
    因及第二級毒品甲基安非他命之高度行為所吸收，不另論罪
    。被告所犯施用第一級毒品罪及施用第二級毒品罪2 罪間，
    犯意個別、行為互殊，應予分論併罰。被告有事實欄所載之
    前科，於96年7 月16日執行完畢等情，有臺灣高等法院被告
    前案紀錄表在卷可稽，其於受徒刑之執行完畢，5 年以內故
    意再犯本件有期徒刑以上之罪，為累犯，所犯2 罪均應依刑
    法第47條第1 項之規定加重其刑。
三、原審認被告罪證明確，因而適用毒品危害防制條例第10條第
    1 項、第2 項，刑法第11條前段、第47條第1 項、第51條第
    5 款規定，並審酌被告前經觀察、勒戒及強制戒治後，仍未
    戒斷其施用毒品之惡習，且犯罪後猶空言希冀獲判一罪之態
    度惡劣，並參酌其素行狀況、犯罪之動機、目的、手段、所
    生戕害其身心情形等一切情狀，分別就其施用第一級毒品海
    洛因部分量處有期徒刑2 年，就其施用第二級毒品甲基安非
    他命部分量處有期徒刑1 年，並定應執行有期徒刑2 年6 月
    。其認事用法，核無不合，量刑亦屬允當。被告上訴意旨以
    原審漏未審酌自首情節，指摘原判決不當，為無理由，應予
    駁回。
據上論斷，應依刑事訴訟法第368條，判決如主文。
本案經檢察官蔡國禎到庭執行職務。
中    華    民    國    97    年    11    月    3     日
                刑事第三庭  審判長法  官  周賢銳
                                  法  官  黃仁松
                                  法  官  施柏宏
以上正本證明與原本無異。
施用第二級毒品部分不得上訴。
關於施用第一級毒品部分，如不服本判決，應於收受本判決後10
日內向本院提出上訴書狀，其未敘述上訴理由者，並得於提起上
訴後10日內向本院補提理由書狀（均須按他造當事人之人數附繕
本）「切勿逕送上級法院」。
中    華    民    國    97    年    11    月    3     日
                                  書記官  白  蘭
附錄本判決論罪科刑法條：
毒品危害防制條例第10條
施用第一級毒品者，處六月以上五年以下有期徒刑。
施用第二級毒品者，處三年以下有期徒刑。


司法院資訊處製作；財團法人民間司法改革基金會備份。
